臺中高等行政法院判決　　　　　　　　　　　　　　　九十一年度訴字第一九八號
　　　　　　　　　　　　　　　.
　原　　　告　興亞營造工程股份有限公司
　代　表　人　甲○○
　訴訟代理人　戊○○
　被　　　告　台中市政府
　代　表　人　乙○○（市長）
　訴訟代理人　己○○
右當事人間因空氣污染防制法事件，原告不服行政院環境保護署中華民國九十一年二
月二十七日環署訴字第０九一０００二九三六號訴願決定，提起行政訴訟。本院判決
如左︰
　　主  文
訴願決定及原處分均撤銷。
訴訟費用由被告負擔。
　　事  實
一、事實概要：
    被告所屬環境保護局因接獲民眾陳情，派員於民國（下同）九十年八月三日二十
    二時前往原告所承包位於台中市○○路、惠中路口之「台中市立惠文中學」新建
    校舍建築工程之工地稽查，發現於該工地之Ｆ棟及Ｇ棟新建教室空地露天燃燒捲
    繞電纜線之廢棄圓木筒，並於Ｅ棟新建教室空地露天燃燒裝磁磚之廢紙箱，致產
    生明顯之粒狀污染物散布於空氣中，經拍照存證後，乃據以裁處原告新台幣（下
    同）二十萬元罰鍰。原告不服，提起訴願，遭決定駁回，遂提起行政訴訟。
二、兩造聲明：
    (一)原告聲明求為判決：
    　1.訴願決定及原處分均撤銷。
    　2.訴訟費用由被告負擔。
    (二)被告聲明求為判決：駁回原告之訴。
三、兩造陳述：
    (一)原告主張：
      按行為之處罰應以行為人為處罰對象，若非行為人所為即無受處罰之條件。本
      件原告雖承包惠文中學新建校舍工程，但該工程已於九十年七月三十一日完工
      ，燃燒行為係另一承包商所為，並非原告。被告及訴願機關不為詳查，遽以非
      行為人之原告為處罰對象，自與法有違。
　　(二)被告答辯：
      1.被告所屬環境保護局於九十年八月三日晚間十時許，據民眾陳情惠文中學建
        築工地內有燃燒廢棄物造成空氣污染情事，經派員稽查發現，該工地內Ｆ棟
        Ｇ棟新建教室間空地正燃燒著捲繞電纜線之廢棄圓木筒、另於Ｅ棟前空地發
        現燃燒裝磁磚之廢棄紙箱等，致產生粒狀污染物散布於空氣中造成空氣污染
        情事，違規屬實，已違反空氣污染防制法第二十九條第一項第一款之規定，
        除依法告發並依同法第五十四條第一項規定裁處罰鍰。該現場雖未發現行為
        人，惟確屬原告之施工管理範圍，且嗣經原告之代表人員至被告所屬環境保
        護局製作筆錄確認。
      2.原告辯稱該工程已於九十年七月三十一日竣工，燃燒情事非原告所為，而係
        另一承包商所為云云。惟燃燒現場並未發現有原告所指該承包商，且該工地
        仍未完成善後工作，現場之管理維護自應屬原告責任，是原處分應無違法或
        不當。
　　理  由
一、按「行政官署對於人民有所處罰，必須確實證明其違法之事實，倘所提出之證據
    不能確實證明違法事實之存在，其處罰即不能認為合法。」、「認定事實，須憑
    證據，不得臆測，此項證據法則，自為行政訴訟所適用。」前行政法院三十二年
    判字第十六號、六十一年判字第七十號著有判例。又「在各級防制區內，不得有
    下列行為：一、從事燃燒、融化、煉製、研磨、鑄造、輸送或其他操作，致產生
    明顯之粒狀污染物，散布於空氣或他人財物。」、「違反第二十九條第一項各款
    情形之一者，處新台幣五千元以上十萬元以下罰鍰；其違反者為工商廠、場，處
    新台幣十萬元以上一百萬元以下罰鍰。依前項處罰鍰者，並通知限期改善，：：
    ：。」空氣污染防制法第二十九條第一項第一款及第五十四條定有明文。
二、本件原告承包台中市○○路、惠中路口「台中市立惠文中學」新建校舍工程之建
    築工程，被告所屬環保局接獲民眾陳情，乃於九十年八月三日二十二時前往稽查
    發現，惠文中學校區工地之Ｆ棟及Ｇ棟新建教室空地露天燃燒捲繞電纜線之廢棄
    圓木筒、Ｅ棟新建教室空地露天燃燒裝磁磚之廢棄紙箱，產生明顯之粒狀污染物
    散布於空氣中，乃現場拍照專證，並依空氣污染防制法第五十四條裁處原告二十
    萬元罰鍰，固非無據。惟查被告於九十年八月三日二十二時前往稽查時，固發現
    於惠文中學校區工地之Ｆ棟及Ｇ棟新建教室空地有露天燃燒捲繞電纜線之廢棄圓
    木筒，另於Ｅ棟新建教室空地亦露天燃燒裝磁磚之廢棄紙箱，產生明顯之粒狀污
    染物散布於空氣中，惟並未發現現場之燃燒行為人，業據被告於本院行準備程序
    時供承不諱。另證人惠文中學之總務主任丁○○亦於本院行準備程序時證稱：本
    校之工程分二期，興亞營造工程股份有限公司負責圍籬及主體工程，水電工程則
    另行發包，該公司於九十年七月三十一日申報完工，那時幾乎已經沒有板模在現
    場，結構體已完成，包括已貼好磁磚，惟另家忠明營造廠也負責貼磁磚，纏繞電
    纜線之圓木筒應是水電商的。二期工程係由不同廠商承包，被告所提現場相片係
    屬二期工程之廣場水溝等語。顯見本件所燃燒之捲繞電纜線之圓木筒，係屬承包
    水電工程之水電廠商所有，而非原告所有，其自無加以燃燒處理之理。另所燃燒
    之裝磁磚廢棄紙箱，雖原告之主體工程曾使用及磁磚，惟另家忠明營造廠亦曾使
    用及磁磚。且證人丁○○亦證稱被告所提現場燃燒相片，係二期之廣場水溝工程
    ，非原告承包之主體工程，被告遽認係原告燃燒廢棄紙箱致生空氣污染，亦嫌無
    據。另原告之工地負責人丙○○嗣後雖於被告之稽查工作紀錄上簽名，惟其於簽
    名處記載「因該工地承包廠商甚多，且本公司並未令下包燃燒廢棄物，工地亦嚴
    禁燃燒造成空污」，此有稽查工作紀錄附訴願卷可稽，足見原告自始即未承認有
    本件之違規行為，被告所稱違規行為業據原告之代表人確認尚屬無稽。是被告既
    無法確實證明原告違規之事實，依前揭判例所示，其處罰即不能認為合法。訴願
    決定，未予糾正，予以維持，亦有違誤。原告執此指摘，為有理由，合將訴願決
    定及原處分均予撤銷，用昭折服。
據上論結，本件原告之訴為有理由，爰依行政訴訟法第一百九十五條第一項前段、第
九十八條第三項前段，判決如主文。
中　　華　　民　　國　　九十一　　　年　　　七　　　　月　　　二　　　　日
                 臺 中 高 等 行 政 法 院   第 二 庭
                                審 判 長 法      官　沈　水　元
                                         法      官　林　秋　華
                                         法      官　王　德　麟
右正本證明與原本無異。
如不服本判決，應於判決送達後二十日內向本院提出上訴書狀，其未表明上訴理由者
，應於提起上訴後二十日內向本院提出上訴理由書（須依對造人數附具繕本）；如於
本判決宣示或公告後送達前提起上訴者，應於判決送達後二十日內補提上訴理由書（
須附繕本）。未表明上訴理由者，逕以裁定駁回。
提起上訴應預繳送達用雙掛號郵票拾份（每份三十四元)。
中　　華　　民　　國　　九十一　　　年　　　七　　　　月　　　二　　　　日
　　　　　　　　　　　　　　　　　　　　 法院書記官　邱  吉  雄
